【裁判字號】    95,訴,995
【裁判日期】    951215
【裁判案由】    毒品危害防制條例
【裁判全文】
臺灣士林地方法院刑事判決               95年度訴字第995號
公  訴  人  臺灣士林地方法院檢察署檢察官
被      告  甲○○
上列被告因毒品危害防制條例案件，經檢察官提起公訴（95年度
毒偵字第1378號），被告於本院準備程序中就被訴事實為有罪之
陳述，本院合議庭裁定由受命法官獨任依簡式審判程序審理，並
判決如下：
    主  文
甲○○施用第一級毒品，處有期徒刑陸月，如易科罰金，以新臺
幣壹仟元折算壹日。
扣案之第一級毒品海洛因貳包（合計淨重拾肆點陸壹公克，純度
42.39 ％，純質淨重陸點壹玖公克）沒收銷燬、分裝勺壹支沒收
。
    事  實
一、甲○○前因施用第1 、2 級毒品案件，經裁定送觀察、勒戒
    執行後，於民國94年6 月20日因無繼續施用傾向出所（原指
    揮書執畢日期94年7 月23日），並由臺灣臺中地方法院檢察
    署檢察官於94年6 月24日以94年度毒偵字第2986號、94年度
    毒偵緝字第103 號處分書處分不起訴確定。仍不知悔改，於
    前開觀察、勒戒執行完畢釋放後5 年內，復基於施用第1 級
    毒品海洛因之集合犯意，自95年7 月1 日起至同年月13日上
    午10時止，每3 日1 次，在桃園市○○路1000號12樓之3 住
    處、臺北市○○區○○路1 段33巷1 之1 號湖光市場攤位等
    地，以將海洛因摻入香煙內點燃吸食之方式，多次施用第1
    級毒品海洛因。嗣於95年7 月13日上午10時50分許，為警在
    前址湖光市場攤位查獲，並扣得第一級毒品海洛因2 包（合
    計淨重14. 61公克，純度42.39 ％，純質淨重6.19公克）及
    其所有供分裝毒品施用之分裝勺一支。
二、案經臺北市政府警察局內湖分局報請台灣士林地方法院檢察
    署檢察官偵查起訴。
    理  由
一、本件被告所犯非死刑、無期徒刑或最輕本刑有期徒刑三年以
    上之罪，亦非高等法院管轄第一審案件，且於準備程序進行
    中，被告先就被訴事實為有罪之陳述，經告知被告簡式審判
    程序之旨，並聽取檢察官、被告之意見後，本院合議庭裁定
    由受命法官進行簡式審判程序，是本件之證據調查，依刑事
    訴訟法第273條之2規定，不受同法第159條第1項、第161條之
    2、第161條之3、第163條之1及第164條至第170條規定之限制
    ，合先敘明。
二、上揭事實，業據被告甲○○於本院準備程序及審理時坦承不
    諱（本院卷95年10月26日準備程序及審判筆錄、95年11月30
    日審判筆錄）。且其為警查獲當日採集之尿液，經送請臺灣
    檢驗科技股份有限公司以酵素免疫分析法初步檢驗、氣相層
    析質譜儀法確認檢驗結果，呈嗎啡陽性反應，有該檢驗機構
    95年7 月30日濫用藥物檢驗報告1 紙、尿液代碼表附卷可稽
    （94年度毒偵字第1378號卷第42、43頁）。扣案之白粉經鑑
    定結果，含第一級毒品海洛因成分，合計淨重14.61 公克，
    純度42.39 ％，純質淨重6.19公克，此有法務部調查局95年
    9 月1 日調科壹字第09523007340 號鑑定書在卷可按，並有
    上述第一級毒品海洛因及被告自承其所有供分裝毒品施用之
    分裝勺一支扣案可證，核均與被告前開任意性自白相符。又
    被告曾經事實欄所示之觀察勒戒執行完畢釋放等情，有臺灣
    台中地方法院檢察署94年度毒偵字第2986號、94年度毒偵緝
    字第103 號不起訴處分書、臺灣高等法院被告前案紀錄表附
    卷可憑。是被告於觀察勒戒執行完畢釋放後5 年內再為本件
    施用第一級毒品犯行之事證明確，其犯行堪以認定。
三、論罪科刑：
    查海洛因為毒品危害防制條例第2 條第2 項第1款所稱之第1
    級毒品。核被告所為，係犯毒品危害防制條例第10條第1項
    之施用第1 級毒品罪，其施用前後持有第1 級毒品海洛因之
    低度行為為施用之高度行為吸收，不另論罪。又按「刑事法
    若干犯罪行為態樣，本質上原具有反覆、延續實行之特徵，
    立法時既予特別歸類，定為犯罪構成要件之行為要素，則行
    為人基於概括之犯意，在密切接近之一定時、地持續實行之
    複次行為，倘依社會通念，於客觀上認為符合一個反覆、延
    續性之行為觀念者，於刑法評價上，即應僅成立一罪。學理
    上所稱『集合犯』之職業性、營業性或收集性等具有重複特
    質之犯罪均屬之，例如經營、從事業務、收集、販賣、製造
    、散布等行為概念者是（最高法院95年度台上字第1079號判
    決要旨參照）」，亦即立法者針對特定刑罰規範之構成要件
    ，已預設其本身係持續實行之複次行為，具備反覆、延續之
    行為特徵，故將之總括或擬制成一個構成要件之「集合犯」
    行為，因刑法評價上為構成要件之行為單數，應僅成立一罪
    。而施用毒品本身具備反覆、延續之行為特徵，且為此類犯
    罪之典型或常態，故刑法評價上，施用毒品應僅成立集合犯
    一罪。原刑法第56條連續犯之規定業經修正刪除，並自95年
    7 月1 日施行，其中修正理由說明四並載明「至連續犯之規
    定廢除後，對於部分習慣犯，例如竊盜、吸毒等犯罪，在實
    務運用上應可參考德、日等國之經驗，由學界及實務以補充
    解釋之方式，發展接續犯之概念，對於合乎接續犯或包括的
    一罪之情形，認為構成單一之犯罪，以限縮數罪併罰之範圍
    」等語，是本院基於前述施用毒品構成要件之反覆實行特徵
    ，並考量連續犯規定業經刪除之理由，認為行為人基於反覆
    實行之犯意，在密切接近之一定時、地，持續實行單次或複
    次之施用毒品行為，應僅成立集合犯一罪。經查，本案被告
    既已自承自95年7 月1 日起至95年7 月13日止每3 日施用1
    次海洛因等情甚詳（本院95年11月30日審理筆錄），顯見被
    告係基於反覆施用毒品之決意，於密接之時、地，反覆而持
    續施用毒品，揆諸前揭說明，自應就其施用行為，依修正後
    刑法立法精神，論以集合犯之包括一罪。爰審酌被告曾因施
    用毒品犯行經觀察、勒戒執行完畢釋放，仍不知悛悔，復再
    施用第1 級毒品，顯無改過之意，惟念其施用毒品乃戕害自
    己身心健康，尚未危及他人，犯後於本院審理期日已坦承全
    部犯行之態度，暨其犯罪之動機、目的及其智識程度等一切
    情狀，量處如主文所示之刑，並諭知易科罰金之折算標準。
四、扣案之海洛因2 包（合計淨重14. 61公克，純度42.39 ％，
    純質淨重6.19公克）為被告因犯本罪持有之第一級毒品，業
    如前述，依毒品危害防制條例第18條第1 項前段沒收銷燬。
    另扣案之分裝勺一支，係被告所有，供分裝毒品施用之器具
    ，業據被告供述明確，依刑法第38條第1項第2款宣告沒收。
五、據上論斷，應依刑事訴訟法第299 條第1 項前段、第273 條
    之1 第1 項，毒品危害防制條例第10條第1 項、第18條第1
    項前段，刑法第11條、第41條第1 項前段、第38條第1 項第
    2款，判決如主文。
本案經檢察官林在培到庭執行職務。
中    華    民    國    95    年    12    月    15    日
                  刑事第四庭法  官  朱瑞娟
以上正本證明與原本無異。
如不服本判決，應於判決送達後10日內，向本院提起上訴。
                            書記官  丁梅芬
中    華    民    國    95    年    12    月    20    日
附錄本案所犯法條
毒品危害防制條例第10條
施用第一級毒品者，處6 月以上5 年以下有期徒刑。


司法院資訊處製作；財團法人民間司法改革基金會備份。
